【裁判字號】    89,訴,38
【裁判日期】    890621
【裁判案由】    侵權行為損害賠償
【裁判全文】
臺灣高等法院民事判決  八十九年度訴字第三十八號
      原      告  甲○○
      訴訟代理人  林福成
      被      告  乙○○
右當事人間因請求侵權行為損害賠償事件，本院判決如左︰
    主  文
被告應給付原告新臺幣壹佰陸拾柒萬零陸佰伍拾捌元，及自八十八年八月七日起至清
償日止，按年息百分之五計算之利息。
原告其餘之訴駁回。
訴訟費用由被告負擔三分之二，餘由原告負擔。
本判決第一項於原告以新臺幣伍拾伍萬柒仟元為被告供擔保後，得假執行。
原告其餘假執行之聲請駁回。
    事  實
甲、原告方面：
壹、聲明：
  一、被告應給付原告新台幣（下同）五百三十四萬七千六百四十元整，以自本書狀
      繕本送達翌日起至清償日止按年息百分之五計算之利息。
  二、前項聲明，原告願供擔保，請准宣告假執行。
  三、訴訟費用由被告負擔。
貳、陳述：
  一、被告乙○○與被害人林福衫係夫妻關係，八十七年七月三日晚間十一時三十五
      分許，被告基於殺人之犯意，至住處廚房儲藏櫃內，取出平日所用之水果刀一
      把，趁林福衫仰臥床上睡覺之際，以右手握刀柄，刀刃向下，朝林福衫之上腹
      部由上往下猛刺一刀，造成林福衫腹腔大出血，不治死亡。被告因此涉有殺人
      罪嫌，案經宜蘭地方法院判處被告有期徒刑壹拾貳年。
  二、按「因故意或過失不法侵害他人之權利者，負損害賠償責任」、「不法侵害他
      人致死者，對於支出殯葬費之人，亦應負損害賠償責任。被害人對於第三人負
      法定扶養義務者，加害人對於該第三人亦應負損害賠償責任」、「不法侵害他
      人致死者，被害人之父、母、子女及配偶，雖非財產上之損害，亦得請求賠償
      相當之金額」分別為民法第一百八十四條第一項前段、第一百九十二條、第一
      百九十四條所明定。本件原告為死者林福衫之父親，依法可請求損害賠償金及
      明細如下：
    (一)殯葬費用：
      由原告支出共計七十五萬二千二百元整（證二號；１２７０００＋３０６２０
      ０＋２６９０００＋５００００=７５２２００）。
    (二)原告林長青，出生於民國十三年八月四日，現年七十四歲，依平均餘命表計算
      尚有一○‧三五之餘命（證三號），則依每年扶養親屬寬減額七萬兩千元整計
      算，並依霍夫曼計算法扣除中間利息，得請求之扶養費賠償額為五十九萬五千
      四百四十元整（７２０００×８‧２７=５９６４４０）
    (三)精神慰撫金部分：
      本件被告不顧被害人尚有幼子待哺，老父待養，竟手刃親夫，讓原告及親人哀
      慟不已，可憐原告白髮人送黑髮人，每每想起被告衝動行止，致兒子無故慘死
      家中種種，原告精神痛楚均難言喻，因此請求被告賠償四百萬元精神慰撫金，
      當屬合理。
  三、綜上，被告應賠償原告五百三十四萬七千六百四十元（７５２２００＋５９５
      ４４０＋0000000＝0000000）。
乙、被告方面：
壹、聲明：原告之訴及假執行之聲請均駁回。
貳、陳述：
    被告與被害人於八十一、二年間結婚，至案發已有五、六年，育有一子。夫妻平
    常即不太和好，被害人常用拳腳打被告。被害人是鐵工，一年中最多工作四個月
    ，也有祇工作二個月而已，因都沒拿錢給被告，每月收入多少錢，並不知悉，房
    貸均由被告支付。被告雖沒工作，但被告母親於被告出嫁時給被告六十萬元，還
    有被告私房錢，共一百多萬元。被告於七十八年左右即患有憂鬱症，對喪葬費之
    收據及刑事判決均無意見，但無錢賠償原告。
    理  由
一、本件原告主張：被告乙○○與被害人林福衫係夫妻關係，八十七年七月三日晚間
    十一時三十五分許，被告基於殺人之犯意，至住處廚房儲藏櫃內，取出平日所用
    之水果刀一把，趁林福衫仰臥床上睡覺之際，以右手握刀柄，刀刃向下，朝林福
    衫之上腹部由上往下猛刺一刀，造成林福衫腹腔大出血，不治死亡，被告因此涉
    有殺人罪嫌，案經宜蘭地方法院判處被告有期徒刑十二年等情，業為被告所不爭
    執，並有戶籍謄本及本院八十八年度上訴字第九九三號刑事判決在卷可稽，自堪
    信為實在，是原告基於侵權行為之法律關係請求被告損害賠償，即屬有據。
二、茲所應審酌者，為原告所得請求被告賠償之金額，爰分述如左：
  (一)殯葬費用：原告主張其為死者林福衫之父親，其為死者支出之殯葬費用共計七十
    五萬二千二百元，業據其提出喪葬費收據四紙為証，並為被告所不爭執，除其中
    毛巾禮儀用品、煙酒飲料雜貨、及廚師辦桌等三項（合計十九萬九千二百元）並
    非辦理喪葬必須之用品應予剔除外，其餘計五十五萬三千元，核為喪葬所必須，
    應予准許。
  (二)扶養費：原告林長青出生於民國十三年八月四日，計至起訴時為七十四歲，依八
    十四年台灣地區北部區域簡易生命表計算尚有一○‧三五之平均餘命，則依八十
    八年扶養親屬免稅額每年七萬兩千元計算，並依霍夫曼計算法扣除中間利息，得
    請求之扶養費賠償額為五十九萬五千四百四十元（72000×8.01707＝588290  ）
    ，惟原告生有三個兒子二個女兒，業據原告陳明在卷，並為被告所不爭執，則原
    告有子女五人可以扶養，其所得請求之扶養費應為十一萬七千六百五十八元（
    588290÷5＝117658），原告在此範圍內之請求為有理由，應予准許，逾此範圍
    之請求為無理由，應予駁回。
  (三)精神慰撫金部分：原告主張被告不顧被害人尚有幼子待哺，老父待養，竟手刃親
    夫，讓原告及親人哀慟不已，可憐原告白髮人送黑髮人，每每想起被告衝動行止
    ，致兒子無故慘死家中，原告精神痛楚均難言喻，因此請求被告賠償四百萬元精
    神慰撫金，本院審酌兩造為翁媳關係，均無恆產，原告已退休，被告為家庭主婦
    ，及其他一切情狀，認原告之請求以一百萬元為適當，逾此之請求，應予駁回。
三、綜上所述，被告應賠償原告一百六十七萬零六百五十八元（553000＋117658＋
    0000000＝0000000）。從而原告基於侵權行為之損害賠償請求權，請求被告賠償
    原告一百六十七萬零六百五十八元，及自起訴狀繕本送達之翌日即八十八年八月
    七日起至清償日止，按年息百分之五計算之利息，洵屬正當，應予准許。逾此部
    分所為之請求，為無理由，應予駁回。
四、原告陳明願供擔保，聲請宣告假執行，經核其勝訴部分，合於法律規定，酌定相
    當擔保金額宣告之；其餘假執行之聲請，因訴之駁回而失所附麗，不予准許。
五、據上論結：本件原告之訴，為一部有理由，一部無理由，依民事訴訟法第七十九
    條但書、第四百六十三條、第三百九十條第二項，判決如主文。
中      華      民      國    八十九    年      六      月    二十一    日
                            臺灣高等法院民事第九庭
                                審判長法  官  吳  謙  仁
                                      法  官  姜  素  娥
                                      法  官  林  樹  埔
右正本係照原本作成。
如不服本判決，應於收受送達後二十日內向本院提出上訴書狀，其未表明上訴理由者
，應於提出上訴後二十日內向本院補提理由書狀（均須按他造當事人之人數附繕本）
上訴時應提出委任律師或具有律師資格之人之委任狀；委任有律師資格者，另應附具
律師及格證書及釋明委任人與受任人有民事訴訟法第四百六十六條之一第一項但書或
第二項（詳附註）所定關係之釋明文書影本。
中      華      民      國    八十九    年      六      月    二十三    日
                                      書記官  林  初  枝
附註：
民事訴訟法第四百六十六條之一（第一項、第二項）：
對於第二審判決上訴，上訴人應委任律師為訴訟代理人。但上訴人或其法定代理人具
有律師資格者，不在此限。
上訴人之配偶、三親等內之血親、二親等內之姻親，或上訴人為法人、中央或地方機
關時，其所屬專任人員具有律師資格並經法院認為適當者，亦得為第三審訴訟代理人
。


司法院資訊處製作；財團法人民間司法改革基金會備份。
